臺灣高雄地方法院刑事判決          100年度審交易字第148號
公  訴  人  臺灣高雄地方法院檢察署檢察官
被      告  邱雲騰
上列被告因過失傷害案件，經檢察官提起公訴（100 年度調偵字
第73號），經本院改依簡式審判程序審理，判決如下：
    主  文
邱雲騰犯過失傷害罪，處有期徒刑伍月，如易科罰金，以新臺幣
壹仟元折算壹日。
    事  實
一、邱雲騰於民國99年4 月20日下午5 時許，騎乘車號J2S-772
    號普通重型機車沿高雄市○○區○○路由北往南方向行駛，
    行近藍昌路與德民路口時，原應注意兩車併行之間隔，又欲
    超越同一車道之前車時，應顯示左方向燈並於前車左側保持
    半公尺以上之間隔始得超越，待行至安全距離後，再顯示右
    方向燈駛入原行路線，而依當時情形，天候晴、日間自然光
    線，柏油路面、路面乾燥無缺陷、無障礙物且視距良好，亦
    即客觀上並無不能注意之情事，竟疏未保持安全間隔，即貿
    然超越前方與其同向、由王清里騎乘後載其夫陳玉富之車號
    XKO-013 號普通重型機車，因邱雲騰右手手臂擦撞王清里騎
    乘機車之左側後視鏡，以致該機車翻覆，陳玉富因而受有頭
    部外傷、臉部撕裂傷併腦震盪、左胸第5 至9 肋骨骨折、左
    肘深度擦傷、左膝窩深度撕裂傷等傷害。邱雲騰於犯罪未發
    覺前，主動向到場處理員警坦承為肇事者自首而願意接受裁
    判。
二、案經陳玉富之配偶王清里訴由高雄市政府警察局楠梓分局報
    告臺灣高雄地方法院檢察署檢察官偵查起訴。
    理  由
壹、程序部分：
    本件被告邱雲騰所犯為死刑、無期徒刑或最輕本刑為3 年以
    上有期徒刑以外之罪，其於本院審理中就被訴事實為有罪之
    陳述，經法官告知簡式審判程序之旨，並聽取公訴人及被告
    之意見後，依刑事訴訟法第273 條之1 第1 項規定，裁定進
    行簡式審判程序。
貳、認定犯罪事實所憑之證據及理由：
一、訊據被告邱雲騰對上揭犯罪事實坦承不諱，並有道路交通事
    故現場圖、道路交通事故調查報告表(一)(二)、高雄市政府警察
    局交通大隊交通事故談話紀錄表、道路交通事故肇事人自首
    情形紀錄表、國軍左營總醫院附設民眾診療服務處診斷證明
    書、車禍現場照片等件在卷可佐。是被告上開自白情節核與
    事實相符，堪以採信。
二、又按汽車（含機器腳踏車）行駛時，駕駛人應注意兩車併行
    之間隔，並隨時採取必要之安全措施；又汽車欲超越同一車
    道之前車時，須待前行車減速靠邊或以手勢或亮右方向燈表
    示允讓後，後行車始得超越。超越時應顯示左方向燈並於前
    車左側保持半公尺以上之間隔超過，行至安全距離後，再顯
    示右方向燈駛入原行路線，道路交通安全規則第94條第3 項
    、第101 條第1 項第5 款分別定有明文。被告領有合格之普
    通重型機車駕駛執照，有證號查詢機車駕駛人資料1 份在卷
    可考，其對上開規定自不得諉為不知，竟仍貿然超越同向王
    清里所騎乘之前車，復未保持兩車併行之間隔，致其右手手
    臂擦撞該機車而肇致本件車禍，其有違反上開道路交通安全
    規則之過失甚明。至告訴人即騎乘機車附載被害人之王清里
    ，雖在不具主管機關認許騎乘重型機車基本能力之情形下無
    照駕駛，亦有證號查詢機車駕駛人資料附卷，竟貿然騎乘重
    型機車，不祗無視於其他用路人安全，就本件車禍言之，亦
    有過失，然此仍不能脫免前述被告對其過失行為應承擔之罪
    責，併予敘明。
三、被害人陳玉富所呈意識障礙、植物人狀態及嗣後之死亡結果
    ，與本件車禍無因果關係之說明：
  (一)起訴意旨雖認被害人陳玉富意識障礙及呈植物人狀態與本件
    車禍有因果關係云云，惟查，被害人陳玉富雖於（車禍後）
    99年6 月12日、同年7 月12日於國軍左營總醫院神經內科門
    診追蹤治療意識障礙，當時已呈植物人狀態，嗣於100 年4
    月21日死亡，死亡原因為：「甲、多器官衰竭；乙：腎絲球
    腎炎、心肌壞死、肺炎；丙：老邁、腦血管梗塞、腦萎縮」
    ，有國軍左營總醫院99年7 月21日醫左民診字第0990002448
    號函、法務部法醫研究所（100 ）醫剖字第1001101259號解
    剖報告書附卷可查。然被告於99年4 月20日因本件車禍送往
    國軍左營總醫院神經外科住院治療，於同年4 月29日出院，
    後於同年5 月3 日回診複查皆意識清楚，昏迷指數15分（即
    滿分），並無意識不清或呈植物人狀態，係自其99年5 月6
    日因吸入性肺炎合併敗血症住入國軍左營總醫院胸腔內科病
    房，始診斷有意識障礙，據診斷推測其約自99年5 月4 日起
    即患有右大腦梗塞性中風，經會診神經內科及安排頭部電腦
    斷層檢查，證實有此疾病，有國軍左營總醫院99年7 月21日
    醫左民診字第0990002448號函在卷可考，足見被害人因本件
    車禍所受傷勢已在醫護人員控制中，而於99年4 月29日治療
    告一段落出院，嗣係因另罹患右大腦梗塞性中風，始出現意
    識障礙，後更呈植物人狀態，再因腎絲球腎炎、心肌壞死、
    肺炎、多重器官衰竭死亡。是本件車禍與被害人呈植物人狀
    態、死亡結果之因果歷程，已因被害人另罹患右大腦梗塞性
    中風而中斷。
  (二)又梗塞性中風係腦部血管阻塞，與頭部外傷無關一情，亦據
    國軍左營總醫院100 年4 月12日醫左民診字第1000001099號
    函覆明確，復參酌被害人陳玉富為八旬老者，確有因老邁而
    併發腦血管梗塞之可能，益徵本件車禍與被告嗣後因梗塞性
    中風而出現意識障礙、呈植物人狀態無因果關係至明。法務
    部法醫研究所解剖鑑定認：「死者在99年4 月20日因被太太
    載乘機車時跌倒，但主要受傷仍為表淺傷，顏面骨有輕度骨
    折，於車禍住院9 日出院，神智指數為滿分，但於車禍後14
    日發生中大腦動脈拴塞，雖無法排除車禍與中風之相關性，
    但因車禍之外傷常為硬腦膜下腔出血，而非實質性、中風性
    之腦實質梗塞，故較支持車禍與死者中風性腦血管梗塞之病
    症有中斷之相關性」亦同此認定。
四、綜上所述，被告本件車禍確有過失，而其過失行為與被害人
    之傷害結果間，應具有相當因果關係，本件事證已臻明確，
    被告過失傷害犯行洵堪認定。
參、論罪科刑：
    核被告邱雲騰所為，係犯刑法第284 條第1 項前段過失傷害
    罪，起訴意旨認被告所為係犯同法同條項後段過失致重傷害
    罪，尚有誤會，起訴法條應予變更。被告於肇事後留在現場
    等候，於有偵查權限之機關或公務員知悉其犯罪前，向據報
    到場處理之員警自承為肇事者而接受裁判，業經認定如前，
    其符合自首之要件，爰依刑法第62條前段之規定減輕其刑。
    爰審酌被告行車未保持安全間隔，即貿然超車，致被害人陳
    玉富受有頭部外傷、臉部撕裂傷等傷害，惟念及其犯後坦承
    犯行，又係因對被害人死因之認知落差，致未能與告訴人達
    成和解，並考量對於本件車禍之發生，告訴人王清里之無照
    駕駛亦有過失，被告之駕駛行為並非本件交通事故之唯一肇
    因等一切情狀，酌情量處如主文所示之刑，並諭知易科罰金
    之折算標準，以示儆懲。
據上論斷，應依刑事訴訟法第299 條第1 項前段、第300 條、第
273 條之1 第1 項，刑法第284 條第1 項前段、第62條前段、第
41條第1 項前段，刑法施行法第1 條之1 第1 項、第2 項，判決
如主文。
本案經檢察官李怡增到庭執行職務。
中    華    民    國    100    年    8    月    22    日
                  刑事第十庭    法  官  王  琁
以上正本證明與原本無異。
如不服本判決應於收受本判決後10日內向本院提出上訴書狀，並
應敘述具體理由，如未敘述上訴理由者，應於上訴期間屆滿後20
日內補提理由書狀於本院（均須按他造當事人之人數附繕本）「
切勿逕送上級法院」。
中    華    民    國    100    年    8    月    22    日
                                書記官  陳靜瑤
附錄本案論罪科刑法條全文：
中華民國刑法第284條
（過失傷害罪）
因過失傷害人者，處 6 月以下有期徒刑、拘役或 5 百元以下罰
金，致重傷者，處 1 年以下有期徒刑、拘役或 5 百元以下罰金
。
從事業務之人，因業務上之過失傷害人者，處 1 年以下有期徒
刑、拘役或 1 千元以下罰金，致重傷者，處 3 年以下有期徒刑
、拘役或 2 千元以下罰金。